臺灣桃園地方法院民事判決
111年度訴字第517號
原      告  黃旺祥  
訴訟代理人  黃正耀  
被      告  黃錦增  

            黃瀚葳（原名黃聖文）


共      同
訴訟代理人  林威伯律師
上列當事人間請求返還借款事件，於民國111年8月15日辯論終結
，本院判決如下：
    主      文
一、原告之訴駁回。
二、訴訟費用由原告負擔。
    事實及理由
一、原告主張：被告黃錦增前於民國110年2、3月間向原告借款
    新臺幣（下同）200萬元，說要借給被告黃瀚葳（原名黃聖
    文），並簽有借據一紙（下稱系爭借據），約定之返還期限
    為6個月，每月利息為1萬4,000元，復提供土地權狀2紙作為
    抵押，嗣交付面額200萬元支票予黃錦增，並與黃錦增共赴
    銀行將該支票兌現後存入黃錦增之帳戶內。詎黃錦增僅返還
    一期1萬4,000元後，即以其生病為由而未再清償。為此，爰
    依消費借貸之法律關係，提起本件訴訟等語。並聲明：被告
    應連帶給付原告200萬元，及自起訴狀繕本送達翌日起至清
    償日止，按週年利率5％計算之利息。
二、被告則以：
　㈠系爭借據僅可證明原告與黃錦增間有借貸意思表示合致，然
    原告未能舉證證明其有交付借款予黃錦增，自難認原告與黃
    錦增間有成立消費借貸關係。再者，系爭借據上並未有被告
    黃瀚葳之簽名，足認黃瀚葳無借貸之意思表示，且原告亦未
    交付款項予黃瀚葳，是原告與黃瀚葳間並未成立消費借貸關
    係。　　　
　㈡縱法院認兩造成立消費借貸關係，然系爭借據上並未記載黃
    瀚葳「負連帶給付責任」或「負連帶債務」等文字，又原告
    亦未說明其係依據何規定請求黃瀚葳負連帶責任，則黃瀚葳
    自不應負連帶責任。　
　㈢再者，系爭借據上記載「本人女兒黃聖文」等文字，惟黃瀚
    葳業於95年7月13日將原名黃聖文改為黃瀚葳，況依原告所
    稱本件借款時沒有書立借據，係黃錦增後來書立借據作為證
    據，顯見本件如真有借款，其借款時間應早於95年7月13日
    ，而原告遲於110年12月16日提起本件訴訟，應已罹於15年
    消滅時效期間等語資為抗辯。並聲明：原告之訴駁回。　
三、按稱消費借貸者，謂當事人一方移轉金錢或其他代替物之所
    有權於他方，而約定他方以種類、品質、數量相同之物返還
    之契約，民法第474條第1項定有明文。次按消費借貸為要物
    契約，因金錢或其他代替物之交付而生效力（最高法院87年
    度台上字第1682號判決意旨參照）。又按當事人主張有利於
    己之事實者，就其事實有舉證之責任，民事訴訟法第277條
    前段定有明文。經查：
　㈠被告黃錦增確有簽立系爭借據，為被告黃錦增所不爭執（見
    本院卷第59頁），是原告與被告黃錦增間確有達成由被告黃
    錦增向原告借款之合意，堪以認定。惟被告黃錦增否認有收
    到該200萬元借款，依上開規定，自應由原告就其有交付借
    款予黃錦增一事，負舉證之責任。然查，原告雖主張其有交
    付面額200萬元之支票予黃錦增，並與黃錦增共赴銀行將該
    支票兌現後存入黃錦增之帳戶內云云，然其並未提出相關之
    支票票號、銀行帳戶等資料以供調查，此外，原告並未再提
    出其他事證以實其說，自難認原告主張有交付借款之說詞為
    真，從而，本件尚難認定原告與被告黃錦增間有200萬元之
    借貸關係存在，故原告請求被告黃錦增返還借款200萬元，
    即非可採。
　㈡又原告雖主張被告黃瀚葳亦為系爭借據所生借貸關係之當事
    人云云。然查，被告黃瀚葳並未於系爭借據上簽名，自難認
    其有向原告借款之意思，此外，原告就其與被告黃瀚葳間有
    何借貸之合意及金錢之交付情形，並未舉證以實其說，則原
    告主張被告黃瀚葳應返還借款200萬元，亦難認有據。
四、綜上所述，原告依消費借貸之法律關係，請求被告2人連帶
    給付200萬元，及自起訴狀繕本送達翌日起至清償日止，按
    週年利率5％計算之利息，為無理由，應予駁回。　　
五、本件事證已臻明確，兩造其餘攻擊或防禦方法及所用之證據
    ，經本院斟酌後，認為均不足以影響本判決之結果，爰不逐
    一論列， 附此敘明。
六、訴訟費用負擔之依據：民事訴訟法第78條。 　　　　
中　　華　　民　　國　　111 　年　　8 　　月　　26　　日
                  民事第三庭    法　官　許容慈
正本係照原本作成。
如對本判決上訴，須於判決送達後二十日內向本院提出上訴狀。
如委任律師提起上訴者，應一併繳納上訴審裁判費。
中　　華　　民　　國　　111 　年　　8 　　月　　29　　日
                                書記官  邱佑儒